臺灣高等法院刑事判決　　　　　　 96年度上更(一)字第312號
上　訴　人
即　被　告　甲○○
選任辯護人　洪瑞悅　律師
　　　　　　劉　楷　律師
　　　　　　翁方彬　律師
上列上訴人因違反貪污治罪條例等案件，不服臺灣桃園地方法院
94年度訴字第933號，中華民國95年4月11日第一審判決（起訴案
號：臺灣桃園地方法院檢察署92年度偵字第14216號、第14766號
、第17823號，92年偵緝字第944號、第980號、第1011號，93 年
偵字第1999號），提起上訴，經判決後，由最高法院發回更審，
本院判決如下：
    主  文
原判決關於甲○○部分撤銷。
甲○○連續依據法令從事公務並有調查職務之人員，對於違背職
務之行為，收受賄賂，處有期徒刑拾年陸月，褫奪公權陸年。所
得財物新臺幣拾陸萬元，應予追繳沒收，如全部或一部無法追繳
時，以其財產抵償之。
    事  實
一、甲○○曾先後任職於桃園縣政府警察局桃園分局第二組巡官
    、青溪派出所所長、龜山分局警備隊隊長，自92年4月3日起
    調至桃園縣政府警察局八德分局擔任一組組長，對轄區內非
    法色情及賭博電玩相關八大行業，負有查緝取締之責，為依
    據法令從事公務且有調查犯罪職務之人員。甲○○在擔任龜
    山分局警備隊隊長期間，因打高爾夫球結識乙○○，得知乙
    ○○、韓自健、韓自立、古金太及陳秀美係「富達電子遊藝
    埸」、「哈啦電子遊藝埸」、「新同樂電子遊藝埸」等賭博
    性電子遊藝場實際出資經營者，曾多次派員前往八德分局轄
    區內「富達電子遊藝埸」及「新同樂電子遊藝埸」，查察該
    二家遊藝場是否涉及賭博犯罪，但均無所獲。嗣於92年5月
    27日晚間，甲○○再商請其任職青溪派出所所長期間所轄警
    員丘景倫，喬裝賭客前往「富達電子遊藝埸」，查獲該遊藝
    場涉有賭博情事，乙○○恐甲○○持續查緝其等所經營電子
    遊藝場，將導致營業損失，及被斷水斷電導致無法經營，而
    加倍與甲○○結交，希望甲○○能多加關照，甲○○與乙○
    ○交往期間，並以線民所提供之0000000000、0000000000、
    00000000000支行動電話門號供彼此聯絡之用。詎甲○○明
    知警方偵查中案件相關涉案人警詢筆錄之內容及警方即將實
    施搜索、臨檢之地點、處所、警力配置等資料、訊息，係中
    華民國國防以外應秘密之文書及消息，公務員有保守秘密之
    義務，竟基於洩漏前開應秘密文書、消息概括犯意，先於92
    年6月26日（起訴書誤載為6月24日）下午6時3分10秒許，使
    用0000000000號行動電話，將八德分局四維派出所警員，計
    畫於同日晚間10時許前往「富達電子遊藝場」臨檢之消息，
    撥打0000000000號行動電話予乙○○，告以：「不要哦，等
    一下人家要去了哦」、「不要開，千萬不要開，等一下他們
    就會去了，直接去了」等語，通知乙○○等人所經營「富達
    電子遊藝場」於當晚員警臨檢前停業，而洩漏上開公務員應
    保守國防以外應秘密之消息。
二、又乙○○等人經營之「哈啦電子遊藝場」（原名為「金櫃電
    子遊藝場」）於92年7月1日凌晨1時25分許，曾遭桃園縣政
    府警察局桃園分局武陵派出所員警查獲涉有賭博情事（如附
    表編號二所示），乙○○為知悉相關涉案人警詢筆錄之內容
    ，以便確定日後因應之道，復委請甲○○查看筆錄，甲○○
    因武陵派出所員警多為伊任職於桃園分局時期之同僚，即應
    允前往武陵派出所代為查看相關員工及賭客警詢筆錄，甲○
    ○查看上開警詢筆錄內容後，繼於翌日（7月2日）晚間8時
    48 分17秒許，以上開行動電話告知乙○○：「氣象報告我
    看過了啦，天氣還滿好的，應該要下雨沒有下，好像老天有
    點幫忙，不過還有小細節那個啦，這個應該是小小麻煩而已
    」、「我從頭看到後面，沒有其他隱藏的，不會有什麼雷雨
    啦」等語，意指相關涉案人供述之警詢筆錄內容，沒有人承
    認有賭博換錢之事，而洩漏上開公務員應保守之國防以外應
    秘密之文書內容。甲○○一方面再上述應秘密消息及文書內
    容予乙○○後，乙○○、韓自健、韓自立、古金太、陳秀美
    等人，惟恐前開電子遊藝場為警方派員查獲涉嫌賭博，致營
    業收入受損，並斷水斷電無法繼續經營，為能延續其電動遊
    戲場之非法營業，遂共同基於對於依據法令從事公務之人員
    ，關於違背職務之行為，交付賄賂概括犯意聯絡，推由乙○
    ○於92年7月某日及同年8月間某日晚間8、9時許，與甲○○
    相約在桃園火車站附近見面，先後二次各於甲○○所駕駛車
    輛內，要求甲○○勿對「富達電子遊藝埸」、「新同樂電子
    遊藝埸」持續查緝，並多關照，分別將現金10萬元及6萬元
    塞入甲○○所著褲子之口袋內，而交付賄賂予甲○○，甲○
    ○亦明知乙○○交付賄賂之目的，即在於要求其不要繼續查
    緝前開二家轄區內電子遊藝場是否涉及賭博，將違背其查緝
    取締賭博電玩之職責，竟基於違背職務之行為而收受賄賂概
    括犯意，連續兩次於上揭時地收受乙○○所交付10萬元及6
    萬元之賄賂，要求乙○○於獲悉警方查緝消息時事先停業以
    逃避警方臨檢，或最好不要在其警勤區內營業，並因此放鬆
    對於前開賭博性電子遊藝場之查緝，嗣並承續前揭洩漏國防
    以外應秘密消息之概括犯意，於92年9月7日下午3時15分以
    後某時，與乙○○相約在桃園火車站後站建國國中附近之真
    鍋咖啡廳見面，席間告知乙○○，警方計畫於92年9月8日對
    乙○○等人經營之電子遊藝場搜索，而洩漏上開國防以外應
    秘密消息，使乙○○等人得從容應付司法警察之搜索行動，
    為違背其職務之行為。
三、案經法務部調查局桃園縣調查站移送臺灣桃園地方法院檢察
    署檢察官偵查後，乙○○、韓自健、韓自立、古金太於偵查
    中自白前開行賄犯行，使檢察官得以追訴甲○○所涉違背職
    務收受賄賂之犯行，經檢察官一併偵查起訴。
    理  由
壹、程序方面：
    按被告以外之人於審判外之言詞或書面陳述，除法律有規定
    者外，不得作為證據，刑事訴訟法第159條第1項，定有明文
    。惟被告以外之人於審判外之陳述，雖不符同法第159條之1
    至之4 之規定，而經當事人於審判程序同意作為證據，法院
    審酌該言詞陳述或書面陳述作成時之情況，認為適當者，亦
    得為證據。又當事人、代理人或辯護人於法院調查證據時，
    知有第159條第1項不得為證據之情形，而未於言詞辯論終結
    前聲明異議者，視為有前項同意，亦為同法第159條之5規定
    甚明。本件事實欄一所載乙○○、韓自健、韓自立、古金太
    等人之常業賭博犯行，其中如附表證據欄所示登記負責人、
    員工、賭客、查獲員警等人於警詢時之陳述或查獲員警製作
    職務報告，均屬被告以外之人在審判外之陳述而屬傳聞證據
    ，且不符刑事訴訟法第159條之3規定，惟檢察官、被告乙○
    ○、韓自健、韓自立、古金太及前開被告辯護人就上開審判
    外之陳述，迄於原審、本院言詞辯論終結前均未聲明異議，
    而本院審酌渠等於陳述作成時之情況，核無違法取證瑕疵，
    亦認為以之作為證據為適當，依上開規定，上開證人之前述
    審判外陳述，自得為證據。
貳、實體方面：
一、訊據上訴人即被告（下稱被告）甲○○，固坦承於事實欄一
    、二所載時間地點，以行動電話與被告乙○○通話，並談及
    前揭內容等情事，惟矢口否認有洩漏國防以外之秘密及違背
    職務收受賄賂之犯行，並先後辯稱：我僅在電話中敷衍被告
    乙○○，並無洩漏前揭秘密，亦無收受乙○○所交付之賄賂
    16萬元云云。被告選任辯護人並為被告辯稱：八德分局並未
    於92年6月26日有臨檢「富達電子遊藝場」，業經該分局函
    覆屬實，被告甲○○自無洩漏秘密情事；被告在電話中與乙
    ○○所言之「天氣滿好的」等語，是屬於有意涵之暗語，惟
    被告與乙○○就此並未事先約定有暗語，其二人對話之真意
    互相無法傳達，自無洩秘可言；被告並未將搜索細節、時間
    、內容洩漏予乙○○，不構成犯罪；收賄部分僅有同案被告
    乙○○之自白，不得作為有罪判決之唯一證據，且同案被告
    乙○○與被告甲○○間有利害衝突，其證言之證明力甚為薄
    弱，同案被告乙○○就交付賄賂之地點前後供述不一，且賄
    款來源無法證明，交付賄款之方法與常情不符云云。惟查：
  (一)被告甲○○先後任職桃園縣政府警察局桃園分局第二組巡官
    、青溪派出所所長、龜山分局警備隊隊長，自92年4月3日起
    調至桃園縣政府警察局八德分局擔任一組組長，對轄區非法
    色情及賭博電玩相關八大行業負有查緝取締之責等情，業據
    被告於偵查中供承在卷（參見14766號偵查卷一第46頁背面
    ），是被告甲○○自係依據法令從事公務且有調查犯罪職務
    之人員，洵堪認定。被告任職龜山分局警備隊隊長期間，因
    打高爾夫球結識乙○○，得知乙○○、韓自健、韓自立、古
    金太等人係「富達電子遊藝埸」、「哈啦電子遊藝埸」、「
    新同樂電子遊藝埸」等賭博性電子遊藝場實際出資經營者乙
    節，亦據伊供承屬實（參見同上卷50頁），且經證人即同案
    被告乙○○於原審時具結證述在卷（參見原審卷二第20頁）
    ，而被告於92年6、7月間仍繼續與乙○○結交等情，亦有渠
    等二人多次電話通聯之監聽譯文附卷可證（參見1999號偵查
    卷二第69、95、110頁），前開監聽譯文並經原審當庭勘驗
    屬實（參見原審卷一第172頁），足見被告甲○○在接任八
    德分局一組組長期間，仍不知避嫌，而持續與轄區內在職務
    上應查緝取締之賭博電玩業者交往之情節，甚為明顯。
  (二)被告甲○○於接任八德分局一組組長後，曾指示八德分局員
    警喬裝賭客查緝「富達電子遊藝場」「新同樂電子遊藝場」
    ，但一直查無換錢賭博之情事，故其於92年5月間私下商請
    桃園分局青溪派出所舊同事丘景倫，喬裝賭客前往「富達電
    子遊藝場」查緝賭博，因而於附表編號一所示之時地查獲等
    語（參見14766號偵查卷一第51頁），核與證人丘景倫於警
    詢時證述情節相符（參見同上卷35、36頁），並有附表編號
    一所示扣案物品可資佐證，可見被告甲○○與被告乙○○交
    往期間，被告乙○○等人經營電子遊藝場確遭加強查緝情事
    ，而乙○○開設前述電子遊藝場之房租、機具成本均已投下
    ，如因警方查緝導致停業，則損失難以估計，此情節亦據證
    人乙○○於原審時具結證述詳實（參見原審卷二第20頁），
    從而，乙○○對其轄區內主管電玩業務之被告甲○○，自有
    巴結、交往，並希望透過與被告甲○○交往，能事先獲知警
    方臨檢之消息，以減少其損失之動機存在甚明。至於證人李
    安平雖於本院前審結稱：92年5月間，富達電子遊藝場被查
    獲後，乙○○曾要我向甲○○查詢，經我向甲○○查詢後，
    確定韓自健涉案，甲○○回稱已依法偵辦，我即向乙○○如
    此回稱等語（參見本院前審卷128、129頁），核與被告甲○
    ○於本案嗣後有無收賄、洩秘間，並無直接關連，自難據為
    被告有利認定。
  (三)次查，八德分局四維派出所，依分局指示計畫於92年6月26
    日晚間10時許，曾前往轄區內數家電動玩具店執行臨檢勤務
    ，其中，包括被告乙○○等人經營之「富達電子遊藝場」一
    節，業經證人即當時擔任四維派出所所長施忠進到庭結證屬
    實（參見原審95年2月27日審判筆錄），並有員警工作紀錄
    簿可證（參見原審卷二第38頁）。而被告卻於同日下午6時3
    分10秒許，即先行以0000000000號行動電話，撥打00000000
    00號行動電話予乙○○，告以：「不要哦，等一下人家要去
    了哦」、「不要開，千萬不要開，等一下他們就會去了，直
    接去了」等語，意指令被告乙○○等人經營「富達電子遊藝
    場」當晚不要營業，警方要去臨檢等情，亦據證人乙○○結
    證詳實（參見原審卷二第11頁），被告甲○○就有撥打上開
    電話一節，亦不否認，並有該次通話監聽譯文附卷可參（參
    見1999號偵查卷二第110頁），且該次監聽譯文並經原審勘
    驗確實（參見原審卷一第172頁），足見被告確有洩漏該次
    警方臨檢偵查轄區內電子遊藝場，是否涉及犯罪之消息，極
    為明灼，要堪認定。
  (四)再者，被告乙○○等人所經營「哈啦電子遊藝場」（原名金
    櫃電子遊藝場）於附表編號二所示時地為警查獲之情節，如
    原審判所述，同案被告乙○○為知悉相關涉案人警詢筆錄之
    內容，以便確定日後因應之道，即於同日委請被告甲○○前
    往查看筆錄內容，甲○○因武陵派出所之員警多為其任職於
    桃園分局時期之同僚，旋即應允前往武陵派出所代為查看相
    關員工及賭客之警詢筆錄，並於查看後之翌日（7月2日）晚
    間8時48分17秒許，使用上開行動電話告知乙○○：「氣象
    報告我看過了啦，天氣還滿好的，應該要下雨沒有下，好像
    老天有點幫忙，不過還有小細節那個啦，這個應該是小小麻
    煩而已」、「我從頭看到後面，沒有其他隱藏的，不會有什
    麼雷雨啦」等語，意指相關涉案人供述警詢筆錄之內容，沒
    有人承認有賭博換錢之事，復據證人即同案被告乙○○於原
    審時具結證述確實（參見原審95年2月27日審判筆錄），核
    與該案件相關涉案人，確於警詢時均未坦承涉有賭博之情事
    相符，並經原審審閱該案92年度偵字第14216號偵查卷宗查
    證無誤。且被告甲○○亦不否認因該次查獲之桃園分局武陵
    派出所員警曾為其任職桃園分局之舊識，其逕至該所翻閱該
    案卷宗代為查看，事後並以電話通知被告乙○○之情事在卷
    （參見14766號偵查卷一第53、54頁），並有前開通話之監
    聽譯文可佐（參見1999號偵查卷二第69頁），該次監聽譯文
    並經原審勘驗屬實（參見原審卷一第172頁），是被告確有
    上開犯行，甚為明灼。本院前審依被告選任辯護人之請求向
    桃園分局函查結果，雖該局以95年9月18日覆函稱：警員偵
    查員皆陳稱無借閱警訊筆錄云云（參見本院前審卷94頁），
    核與前開認定事實未符，自難據為被告有利認定。依此情節
    ，堪認被告甲○○確有洩漏該次相關涉案人之警詢筆錄內容
    情事，亦甚明確。
  (五)再查：警方於附表編號四所示時地，搜索同案被告乙○○等
    人所經營之「新同樂電子遊藝場」，並查獲如附表編號四所
    示之扣案物品，復有原審判決所述，證人即同案被告乙○○
    於原審時具稱：在此次搜索前一、二天，被告甲○○與渠在
    桃園後火車站建國國中附近的真鍋咖啡廳內見面，被告甲○
    ○陳稱有警方要取締、搜索等語在卷（參見原審卷二第14頁
    ），佐以卷附92年9月7日下午3時15分14秒許通話監聽譯文
    ，確實有某男子與被告乙○○約定當日稍後時間見面（參見
    1999號偵查卷二第9頁），且被告甲○○於偵查時供承：前
    揭與被告乙○○通話之男子即為伊本人，見面後被告乙○○
    向伊查證是否有警方要查緝桃園地區之電玩業者等語在卷（
    參見17823號偵查卷第6頁背面），足認被告甲○○確實與被
    告乙○○在92年9月7日下午3時15分通話後某時，在前述之
    真鍋咖啡廳見面，席間被告甲○○並洩漏警方將於翌日（即
    92年9月8日）搜索被告乙○○等人經營電子遊藝場之消息，
    致被告乙○○得以從容應付翌日之搜索，彰彰明甚。
  (六)末查，被告甲○○既為八德分局一組組長，對於轄區內之賭
    博電玩業者，負有查緝取締之責，惟其確持續與經營賭博電
    玩之被告乙○○交往，另方面又將警方計畫臨檢、搜索被告
    乙○○等人經營電子遊藝場之消息及緝獲後相關涉案人之警
    詢筆錄內容洩漏予被告乙○○，顯見被告甲○○一方面不避
    嫌私下與乙○○結交，並洩漏上述消息或文書內容，而向同
    案被告乙○○示好，其違背職務而洩漏國防以外之消息，業
    據證人即被告乙○○於原審時具結證述：我前後於92年7月
    間某日及同年8月間某日之晚間八、九時許，與被告甲○○
    相約在桃園火車站附近見面，在甲○○所駕駛之車輛內，要
    求被告甲○○不要來找「富達電子遊藝埸」、「新同樂電子
    遊藝埸」的麻煩，並請甲○○日後多關照，隨即將10萬元及
    6萬元現金，塞入甲○○所著褲子之口袋內，交錢之前，被
    告甲○○常常要我停業，我感覺壓力很大，交錢之後，感覺
    只要渠配合即可，被告甲○○會以電話通知渠何時要停業等
    語（參見原審95年2月27日審判筆錄），於本院審理時證稱
    ：「（基於何原因交給被告10萬、6萬？）希望他能夠對店
    多關照，就是不要再來取締我的店」、「我身上隨時都保有
    一、二十萬元．．．向公司說明拿錢的目的就是公關費或是
    特別的支出」、「（被告拿了十六萬元後，還有無到店裡面
    臨檢、取締等警察職行為？）我記得那時被取締要斷水斷電
    ，就是要我們時常要配合停業」、「（所謂店裡面遭受壓力
    ，是遭受何壓力？）富達被被告取締過，再來就是被要求停
    業，然後臨檢」、「（拿的公關費用就是舒緩警方取締？）
    對！」、「（已經被甲○○取締，為何他肯透露臨檢消息？
    ）被取締後，我承受很多股東壓力，我去拜訪他，因為大家
    想要店繼續經營下去，只好委屈再去拜訪他，．．．就是能
    做多久，就算多久」、「（甲○○是否有關照？）．．．我
    行賄後，他態度比較有改變，我們就希望店被取締後，還有
    時間趕快經營，不要斷斷續續，所以一直拜託到店無法經營
    」等語，足見證人乙○○、韓自立、韓自健、古金太、陳秀
    美等人因經營賭博電玩，惟恐遭警方持續查緝、臨檢而影響
    營業收入致遭斷水斷電，因此決定向被告行賄，希望被告能
    放鬆對於乙○○等人經營電子遊藝場之查緝，而被告於警方
    查緝前對被告乙○○通風報訊，要求乙○○之電玩店暫時停
    止營業，或要求不要在其警勤區內繼續營業，使乙○○等所
    經營電子遊藝場，得以逃避警方查緝直至調查局介入查辦時
    ，得以繼續營業，本案被告甲○○既知乙○○是電動遊戲場
    之經營業者，竟毫不避嫌與乙○○繼續交往，且提供非其本
    人名義如事實欄所載之三支行動電話門號予乙○○供彼此聯
    絡之用，繼而洩漏有關警方臨檢電動遊戲場之訊息，及警方
    查獲乙○○所經營電動遊戲場後警訊筆錄之訊問內容予乙○
    ○，證人乙○○因而心存巴結之意，致送賄賂，而被告甲○
    ○則以洩漏臨檢訊息，放鬆查緝行動，以玆示好作為履行收
    賄之回應，證人乙○○之證言，核與經驗法則無恃，應具有
    憑信性，綜上所述，被告甲○○收受賄賂，因而為違背職務
    之行為，堪以認定。
  (七)被告選任辯護人雖以前詞置辯。但查：
  1.桃園縣警察局八德分局四維派出所，依分局某組長指示於92
    年6月26日晚間10時許，前往「富達電子遊藝場」臨檢乙節
    ，業據當時擔任該所所長之施忠進於原審結證詳實，並有員
    警工作紀錄簿附卷可參，故八德分局以94年12月28日094303
    5523號函覆原審稱該分局於92年6月26日未執行臨檢勤務等
    情（參見原審卷一第214頁），顯與四維派出所於該日確有
    至「富達電子遊藝場」執行臨檢一事不符，自難採取，是選
    任辯護人此部分辯解，自不足採。
  2.同案被告乙○○與被告甲○○，雖未約定電話中使用暗語，
    然被告甲○○業於偵查時供承前述92年7月2日晚間8時48分
    17秒許，其與乙○○電話中談及「氣象報告我看過了啦，天
    氣還滿好的，應該要下雨沒有下，好像老天有點幫忙，不過
    還有小細節那個啦，這個應該是小小麻煩而已」、「我從頭
    看到後面，沒有其他隱藏的，不會有什麼雷雨啦」等語，是
    指被告乙○○請其幫忙至桃園分局武陵派出所查看「哈啦電
    子遊藝場」賭博案件（即附表編號二之案件）之筆錄，其到
    該派出所查看筆錄後就跟被告乙○○在電話中分析狀況並不
    是很嚴重等語在卷（參見14766號偵查卷一第56頁背面），
    足見被告甲○○確實明暸被告乙○○在電話中以暗語所稱之
    「氣象報告」為該案相關涉案人警詢筆錄，而其回稱「天氣
    滿好」，係指相關涉案人無人坦承賭博之情事，是此部分辯
    解，亦不足採。
  3.又被告甲○○雖辯稱未就92年9月8日搜索之細節、時間、內
    容洩漏予被告乙○○，然警方於92年9月8日在「新同樂電子
    遊藝場」查獲賭博案件，然被告甲○○與被告乙○○相約於
    9月7日在真鍋咖啡廳內見面，告知警方要取締、搜索等情，
    業據乙○○證述明確。且事實上，於92年9月8日臺灣桃園地
    方法院檢察署檢察官確實有發動搜索而查獲賭博犯行乙節，
    亦如前述，可見業者佈線之範圍至廣，是警方不肖人員通風
    報信方式，極為繁多。不論被告甲○○係由何處得知前開訊
    息，被告乙○○是否因被告甲○○之告知，而確定屆時會有
    搜索一事，事實上，於92年9月8日臺灣桃園地方法院檢察署
    檢察官確實有發動搜索，被告乙○○亦因上開被告甲○○之
    洩密行為，心生警惕，被告上開行為，自該當於洩漏國防以
    外應秘密之消息之犯罪，至為明灼。
  4.本院綜合前揭各事證，據以認定被告甲○○違背職務收受賄
    賂之犯行，並非僅憑共同被告乙○○單一自白，且被告乙○
    ○與被告甲○○間縱使利害關係相左，但如果乙○○證述情
    節與事實相符，且與常情無悖，自非不得採信。至同案被告
    乙○○前後兩次於調查員詢問及原審時，雖先後供述及證稱
    交付賄款地點係在桃園火車站附近，或謂桃園市遠東百貨側
    門邊及遠東百貨公司後方之清雲文教機構旁（參見偵緝字第
    1011號偵查卷76頁、152頁背面、原審卷二第18頁），查久
    居桃園縣市居民，均知悉桃園遠東百貨公司即位於桃園火車
    站旁，兩處相距不遠，故被告乙○○前開供述及於原審時之
    證述內容，並無重大矛盾之處。
  5.又被告乙○○前開所述交付賄款究在何人車上一節，雖有被
    告甲○○車上或其自己所駕車輛之相異點，然此或隨時間之
    流逝而記憶模糊所致，實難據此而為有利被告甲○○之認定
    。再者，被告乙○○業已證述其行賄賄款之來源，乃為其經
    營電子遊藝場之現金款項，並未刻意作帳，衡諸經營該電子
    遊藝場者，大多皆為被告乙○○之同胞兄弟或配偶，誼屬至
    親，未就賄款詳細作帳，亦與常情無違。況且，並非所有經
    營電子遊藝場之業者，必會就賄款之金額詳細明列，蓋此亦
    屬涉及經營業者是否觸犯行賄罪嫌之證據而已，僅關係行賄
    人之罪證，故被告乙○○雖無法提出賄款之帳冊一節，亦不
    足據為被告甲○○有利之認定。此外，辯護人以同案被告乙
    ○○前後兩次在被告甲○○之車上將賄款塞入甲○○之褲子
    口袋內，但當時被告甲○○靠近乙○○位置褲子口袋，勢因
    安全帶鎖扣之故，顯然無法順利將前開賄款放入，辯稱被告
    乙○○證述情節與常情有違云云，然被告乙○○與甲○○既
    然相約在桃園火車站附近見面，則見面時被告甲○○所駕駛
    之車輛顯然係在停止狀態，是否仍然處於扣緊安全帶之狀態
    ，或被告甲○○駕車之前是否確實會依規定扣緊安全帶，均
    有可能，是以前開辯解，亦難據以推論被告乙○○未交付賄
    款予被告甲○○。從而，被告甲○○上開洩秘、收受賄賂犯
    行，均極明顯，被告及選任辯護人上開所辯，核係卸責之詞
    ，難以採取，是被告上開犯行之事證明確，洵堪認定。
二、被告行為後，前於民國94年2月2日修正公布之刑法，已自95
    年7月1日起施行，另刑法施行法亦於95年6月14日增訂該法
    第1條之1規定，並自95年7月1日施行。其中修正後刑法第2
    條之規定，乃係關於新舊法比較適用之準據法，其本身無關
    行為可罰性要件之變更，故於95年7月1日刑法修正施行後，
    如有涉及比較新舊法之問題，即應逕依修正後刑法第2條第1
    項規定，為「從舊從輕」之比較（最高法院95年度第8次刑
    事庭會議決議意旨參照）。經查：
  (一)修正後之刑法刪除第55條關於牽連犯之規定，則所犯具相牽
    連之各罪應依數罪併罰之規定分論併罰。比較新舊法之規定
    ，修正後之規定並非較有利於被告，依新修正刑法第2條第1
    項之規定，應適用行為時之法律，即適用修正前刑法第55
    條牽連犯之規定，較有利於被告。
  (二)修正後刑法第56條規定，業已刪除連續犯之規定。故連續數
    行為而犯同一罪名，依修正前刑法第56條規定，應以一罪論
    ，但得加重其刑；而依修正後規定，則已無連續犯可資適用
    ，即應將各次犯行以數罪併合處罰，是以適用修正前關於連
    續犯之規定，對被告自係較為有利。
  (三)綜合上述各條文修正前後之比較後，適用修正後之刑法及刑
    法施行法等相關法律規定並未對被告更為有利，揆諸前揭刑
    法第2條第1項前段規定，即應適用修正前之刑法第55條、第
    56條等規定。
三、論罪科刑之法律：
  (一)按警方執行臨檢、搜索，係為預防犯罪或偵查犯罪所實施之
    方法，而犯罪嫌疑人及相關涉案人警詢筆錄之內容，亦屬偵
    查不公開之範疇，上開事項不得事先洩漏予他人，而妨礙案
    件之偵查，自屬國防以外應秘密之消息及文書。本件被告甲
    ○○為八德分局一組組長，為依據法令從事公務人員，自有
    保守前開秘密之義務，甲○○將警方執行臨檢、搜索之消息
    或前開偵查中案件警詢筆據之內容，洩漏予同案被告乙○○
    之行為，核係犯刑法第132條第1項之公務員洩漏關於國防以
    外應秘密之文書及消息罪。被告甲○○先後三次洩密犯行，
    時間緊接，觸犯基本構成要件相同之罪，顯係基於概括犯意
    反覆為之，應依刑法第56條連續犯之規定，論以情節較重之
    公務員洩漏關於中華民國國防以外應秘密之文書一罪，並依
    法加重其刑。
  (二)再按，貪污治罪條例第4條第1項第5款之「對於違背職務之
    行為收受賄賂之罪」，係以行為人有職務上之權限，對於違
    背職務之行為收受賄賂，圖使行賄人達到其目的為構成要件
    ，所謂違背職務，係指依其職務範圍內，應為而不為，不應
    為而為者而言。被告甲○○為八德分局一組組長，對於轄區
    非法賭博電玩業者負有查緝取締之責，係貪污治罪條例第2
    條前段所定依據法令從事於公務之人員，及同條例第7條之
    有調查犯罪職務之人員，明知同案被告乙○○在其轄區內經
    營賭博性電子遊藝場，有常業賭博犯罪行為，依法應予查緝
    取締調查移送偵辦，竟故意違背職務於警方臨檢前對業者通
    風報信，使乙○○等人經營之電玩店得以暫時逃避警方查緝
    ，而不取締，並自乙○○處收受賄賂，核係犯貪污治罪條例
    第4條第1項第5款之違背職務收受賄賂罪。被告甲○○先後
    兩次收賄犯行，時間緊接，方法相同，觸犯構成要件相同之
    罪名，顯係基於概括犯意為之，應依連續犯之規定論以一罪
    ，除法定本刑無期徒刑部分，依法不得加重外，並依法加重
    其刑。又被告甲○○係依法負有調查犯罪之職務，依貪污治
    罪條例第7條之規定，就所犯上開罪名，除法定本刑無期徒
    刑部分，依法不得加重外，並依法加重其刑，且依法遞加重
    之。被告甲○○所犯本件洩密及收賄二罪，有方法、結果之
    牽連關係，應從一重對於違背職務之行為收受賄賂罪處斷。
  3.又刑法於94年2月2日修正公布，第10條第2項規定：稱公務
    員者，謂下列人員：(1)依法令服務於國家、地方自治團體所
    屬機關而具有法定職務權限，以及其他依法令從事於公共事
    務，而具有法定職務權限者。(2)受國家、地方自治團體所屬
    機關依法委託，從事與委託機關權限有關之公共事務者。貪
    污治罪條例第2條，亦於95年5月5日修正公布，並自95年7月
    1 日起施行，條文經修正為：公務員犯本條例之罪，依本條
    例處斷。茲依新刑法就公務員定義以觀，被告甲○○係身分
    公務員，極為明顯，是被告所為，新舊法既均有貪污犯之適
    用，經比較後，仍應適用行為時法，併此敘明。
四、原審對被告甲○○予以論罪科刑，固非無見，惟查，原判決
    以被告一方面洩漏上述應秘密之消息及文書內容予乙○○，
    一方面又對乙○○開設之電子遊藝埸加強查緝，乙○○為免
    影響營業收入，始二次交付賄賂，被告於收受賄賂後即放鬆
    查緝，然就被告對乙○○開設之電子遊藝埸加強查緝乙節，
    並未說明其認定所憑之證據及其理由；且依原判決之記載，
    被告僅對乙○○經營之電子遊藝場查緝一次，係在其洩露警
    方臨檢消息前，此與原判決認定被告在收受賄賂前曾加強查
    緝等情，與卷內證據不符。被告上訴仍執否認犯行，雖無理
    由，惟原判決既有上開可議而無可維持，自應由本院就原判
    決關於甲○○部分予以撤銷改判。審酌被告擔任桃園縣政府
    警察局八德分局一組組長，竟洩漏應秘密之警方臨檢、搜索
    及警詢筆錄內容之消息及文書內容予賭博電玩業者，所為殊
    為不當，且被告甲○○不思廉潔自守，戮力從公，反利用職
    務索賄謀利，惡性重大，犯後飾詞卸責，顯無悔悟之意等一
    切情狀，量處如主文第二項所示之刑，並依貪污治罪條例第
    17條，及刑法第37條第2項規定，宣告褫奪公權6年，以示懲
    儆。另就被告甲○○收賄所得共計16萬元，依貪污治罪條例
    第10條第1項、第2項規定，諭知追繳沒收之，如全部或一部
    無法追繳時，以其財產抵償之。
據上論斷，應依刑事訴訟法第369條第1項前段、第364條、第299
條第1項前段，貪污治罪條例第2條前段、第4條第1項第5款、第7
條、第10條第1項、第2項、第17條，刑法第2條第1項、第11條、
修正前刑法第56條、第132條第1項、修正前刑法第55條、第37條
第2項，判決如主文。
本案經檢察官吳慧蘭到庭執行職務。
中　　華　　民　　國　　96　　年　　8 　　月　　31　　日
　　　　　　　　　刑事第五庭審判長法　官  吳　敦
  　　　　　　　　　　　　　　　　法  官  陳祐治
        　　　　　　　　　　　　　法  官  吳啟民
以上正本證明與原本無異。
如不服本判決，應於收受送達後十日內向本院提出上訴書狀，其
未敘述上訴之理由者並得於提起上訴後十日內向本院補提理由書
（均須按他造當事人之人數附繕本）。
                                  書記官  江采廷
中　　華　　民　　國　　96　　年　　9 　　月　　3 　　日
附表：
┌──┬────┬────┬───────┬─────┐
│編號│查獲日期│查獲地點│扣案物品      │依憑之證據│
│    │        │        │（新台幣）    │          │
├──┼────┼────┼───────┼─────┤
│ 一 │92年5月 │桃園縣八│(1)八人座賓果行│(1)登記負責│
│    │27日晚間│德市廣福│星一台（含ＩＣ│人梅玉增於│
│    │7時45分 │路20巷20│卡九片）。    │警詢、偵查│
│    │許。    │弄21號之│(2)八人座跑馬一│及原審93年│
│    │        │「富達電│台（含ＩＣ卡九│簡上字第  │
│    │        │子遊藝場│片）。        │343號審理 │
│    │        │」。    │(3)雙魚座36台（│時證述。  │
│    │        │        │均含ＩＣ卡各一│(2)擔任兌現│
│    │        │        │片）。        │香煙、積分│
│    │        │        │(4)賭資一千元。│卡工作員工│
│    │        │        │(5)被告乙○○、│彭武良於警│
│    │        │        │韓自健、韓自立│詢時證述。│
│    │        │        │、古金太、陳秀│(3)員工梁忠│
│    │        │        │美等人所有供本│純、曾君如│
│    │        │        │件犯罪所用之再│、王婉齡於│
│    │        │        │玩券一千分13張│警詢時證述│
│    │        │        │、五千分9張、 │。        │
│    │        │        │開分鑰匙8支、 │(4)喬裝賭客│
│    │        │        │七星牌香煙38條│之員警丘景│
│    │        │        │。            │倫於警詢時│
│    │        │        │              │陳述及所製│
│    │        │        │              │作之職務報│
│    │        │        │              │告。      │
│    │        │        │              │(5)賭客呂世│
│    │        │        │              │麟、宋清益│
│    │        │        │              │、施永滄、│
│    │        │        │              │高中禮、張│
│    │        │        │              │祥釵、黃崇│
│    │        │        │              │貴、劉水欽│
│    │        │        │              │、蕭榮銘於│
│    │        │        │              │警詢時證述│
│    │        │        │              │。        │
├──┼────┼────┼───────┼─────┤
│二  │92年7月1│桃園縣桃│(1)雙魚座四十四│(1)登記負責│
│    │日凌晨1 │園市中華│台（均含ＩＣ卡│人孫曜光於│
│    │時25分許│路3段3樓│各一片）。    │原審93年度│
│    │。      │之「哈拉│(2)滿天星25台（│簡上字第  │
│    │        │電子遊藝│均含ＩＣ卡各一│343號案件 │
│    │        │場」    │片）。        │訊問時證述│
│    │        │        │(3)八人座賓果行│。        │
│    │        │        │星一台（含ＩＣ│(2)喬裝賭客│
│    │        │        │卡九片）。    │之員警楊博│
│    │        │        │(4)八人座跑馬一│清職務報告│
│    │        │        │台（含ＩＣ卡九│及其於原審│
│    │        │        │片）。        │93年度桃簡│
│    │        │        │(5)賭資13萬9900│字第1761號│
│    │        │        │元。          │案件訊問時│
│    │        │        │(6)被告乙○○、│之證述。  │
│    │        │        │韓自健、韓自立│          │
│    │        │        │、古金太、陳秀│          │
│    │        │        │美等人所有供本│          │
│    │        │        │件犯罪所用開幕│          │
│    │        │        │宣傳單20張、兌│          │
│    │        │        │換紀錄帳冊一本│          │
│    │        │        │、監視器鏡頭一│          │
│    │        │        │個、再玩券一千│          │
│    │        │        │分32張、五千分│          │
│    │        │        │27張、一百分65│          │
│    │        │        │張、贈分券一千│          │
│    │        │        │分20張、八百分│          │
│    │        │        │21張。        │          │
│    │        │        │(7)共犯倪志成所│          │
│    │        │        │有供本件犯罪所│          │
│    │        │        │用諾基亞手機一│          │
│    │        │        │支。          │          │
├──┼────┼────┼───────┼─────┤
│三  │92年7月 │同上。  │(1)八人座賓果行│(1)員工葉智│
│    │10日凌晨│        │星一台（含ＩＣ│峰、王永明│
│    │3時許。 │        │卡九片）。    │、黃臆樺於│
│    │        │        │(2)八人座跑馬一│警詢時證述│
│    │        │        │台（含ＩＣ卡九│。        │
│    │        │        │片）。        │(2)喬裝賭客│
│    │        │        │(3)雙魚座36台（│之員警何昇│
│    │        │        │均含ＩＣ卡各一│陽職務報告│
│    │        │        │片）。        │。        │
│    │        │        │(4)賭資90500元 │(3)賭客張武│
│    │        │        │。            │雄、涂國棟│
│    │        │        │(5)被告乙○○、│、黃證麟、│
│    │        │        │韓自健、韓自立│陳武雄、馬│
│    │        │        │、古金太、陳秀│宜洲於警詢│
│    │        │        │美等人所有供本│時證述。  │
│    │        │        │件犯罪所用之摸│          │
│    │        │        │彩券6張、鑰匙8│          │
│    │        │        │支。          │          │
├──┼────┼────┼───────┼─────┤
│四  │92年9月8│桃園縣八│(1)彈珠台四台（│現場經理徐│
│    │日上午8 │德市廣福│均含ＩＣ卡各一│國書，於警│
│    │時15分許│路20巷15│片）。        │詢、偵查及│
│    │。      │弄6號1樓│(2)麻將九台（均│原審時證述│
│    │        │之「新同│含ＩＣ卡各一片│。        │
│    │        │樂電子遊│）。          │          │
│    │        │藝場」。│(3)金撲克23台（│          │
│    │        │        │均含ＩＣ卡各一│          │
│    │        │        │片）。        │          │
│    │        │        │(4)水果盤24台（│          │
│    │        │        │均含ＩＣ卡各一│          │
│    │        │        │片）。        │          │
│    │        │        │(5)動物拼盤三台│          │
│    │        │        │（均含ＩＣ卡各│          │
│    │        │        │一片）。      │          │
│    │        │        │(6)吃角子老虎六│          │
│    │        │        │台（均含ＩＣ卡│          │
│    │        │        │各一片）。    │          │
│    │        │        │(7)被告乙○○、│          │
│    │        │        │韓自健、韓自立│          │
│    │        │        │、古金太、陳秀│          │
│    │        │        │美等人所有供本│          │
│    │        │        │件犯罪所用之悔│          │
│    │        │        │過書9張、再玩 │          │
│    │        │        │券36張、得分清│          │
│    │        │        │單4張。       │          │
└──┴────┴────┴───────┴─────┘
附錄：本案論罪科刑法條全文
貪污治罪條例第4條：
有下列行為之一者，處無期徒刑或10年以上有期徒刑，得併科新
台幣1億元以下罰金：
一、竊取或侵占公用或公有器材、財物者。
二、藉勢或藉端勒索、勒徵、強占或強募財物者。
三、建築或經辦公用工程或購辦公用器材、物品，浮報價額、數
    量、收取回扣或有其他舞弊情事者。
四、以公用運輸工具裝運違禁物品或漏稅物品者。
五、對於違背職務之行為，要求、期約或收受賄賂或其他不正利
    益者。
前項第1款至第4款之未遂犯罰之。
刑法第132條：
公務員洩漏或交付關於中華民國國防以外應秘密之文書、圖畫、
消息或物品者，處3年以下有期徒刑。
因過失犯前項之罪者，處1年以下有期徒刑、拘役或3百元以下罰
金。
非公務員因職務或業務知悉或持有第1 項之文書、圖畫、消息或
物品，而洩漏或交付之者，處1年以下有期徒刑、拘役或3百元以
下罰金。
